【裁判字號】    89,易,685
【裁判日期】    890929
【裁判案由】    違反槍砲彈藥刀械管制條例
【裁判全文】
臺灣嘉義地方法院刑事判決                          八十九年度易字第六八五號
    公  訴  人  臺灣嘉義地方法院檢察署檢察官
    被      告  甲○○
右列被告因違反槍砲彈藥刀械管制條例案件，經檢察官聲請以簡易判決處刑 (八十九
年度偵字第二０五三號），本院改依通常程序判決如左：
    主  文
甲○○無罪。
    理  由
一、公訴意旨略以：被告甲○○於民國八十年元月間，在台北縣中和市某商店購得彈
    簧刀乙把後，即未經許可，無故持有，嗣於八十九年三月二十二日中午十二時二
    十分許，為警在嘉義縣太保市○○里○○○段一二０號查獲，因認被告涉犯槍砲
    彈藥刀械管制條例第十四條第三項之罪嫌。
二、按犯罪事實應依證據認定之，無證據不得推定其犯罪事實；又不能證明被告犯罪
    者，應諭知無罪之判決，刑事訴訟法第一百五十四條、第三百零一條第一項分別
    定有明文。被告經合法傳喚，雖無正當理由未到庭，惟其具狀辯稱：扣案刀械並
    非管制刀械彈簧刀等語。
三、經查，「扣案刀械一把，全長約十九公分，刀刃部分約八公分，刀柄長約十一公
    分；右開刀械非藉由彈簧將刀刃自刀柄中彈出，需刀柄部分在上，刀刃部分在下
    ，並按刀柄上卡吮，刀刃始能落出；或必須按住刀柄上卡吮，施力甩刀，藉離心
    力作用，刀刃始能甩出。」之事實，業據本院勘驗製有勘驗筆錄附卷可稽，而本
    案經嘉義縣警察局刀械鑑驗小組再次鑑定之結果，認扣案刀械「非屬槍砲彈藥刀
    械管制條例列管之彈簧刀」之情，有嘉義縣警察局八十九年七月五日嘉縣警保字
    第三六八八九號函（下稱第二鑑定）在卷可按，足認被告所辯扣案刀械非管制刀
    械等語，尚非無據。至本案偵查時，上開刀械鑑定小組固曾鑑定扣案「刀械係屬
    槍砲彈藥刀械管制條例列管之刀械—彈簧刀」云云（見偵查卷第十六頁嘉義縣警
    察局八十九年三月二十八日嘉縣警保字第二八八五號函，下稱第一鑑定），惟查
    ，第一鑑定係「按照刀械的外形、構造和功能與彈簧刀相仿，故鑑定是彈簧刀」
    之情，業據鑑定人即上開刀械鑑定小組成員陳弘策及洪昌明到庭結證在卷（見本
    院八十九年九月二十一日訊問筆錄），然「如果沒有彈出設備應不屬管制刀械」
    ，綜合判斷結果，扣案刀械「不是管制彈簧刀」之事實，亦據右開鑑定人結證明
    確（見本院八十九年九月二十一日訊問筆錄），足認本案偵查時之第一鑑定顯有
    違誤，應以第二鑑定為可採；扣案刀械既非槍砲彈藥刀械管制條例所列管之彈簧
    刀，公訴意旨所指被告犯嫌，即乏證據可證；此外復查無其他積極證據足認被告
    有何公訴意旨所指之犯行，不能證明被告犯罪，自應為被告無罪之諭知，並不待
    其陳述逕行判決。
據上論斷，應依刑事訴訟法第三百零一條第一項、第三百零六條，判決如主文。
本案經檢察官陳仁智到庭執行職務
中      華      民      國    八十九    年      九      月    二十九    日
                                      臺灣嘉義地方法院刑事第二庭
                                          法  官  許  兆  慶
右正本證明與原本無異。
如不服本判決，應於判決送達後十日內，向本院提出上訴狀。
中      華      民      國    八十九    年      九      月    二十九    日
                                          書記官  洪  麗  惠


司法院資訊處製作；財團法人民間司法改革基金會備份。
